【裁判字號】    97,交易,42
【裁判日期】    980813
【裁判案由】    過失傷害
【裁判全文】
臺灣臺南地方法院刑事判決              97年度交易字第42號
公  訴  人  臺灣臺南地方法院檢察署檢察官
被      告  丙○○
上列被告因業務過失傷害案件，經檢察官提起公訴（96年度調偵
字第813號），本院判決如下：
    主  文
丙○○業務過失傷害人致重傷，處有期徒刑伍月，如易科罰金，
以新台幣壹仟元折算壹日，減為有期徒刑貳月又拾伍日，如易科
罰金，以新台幣壹仟元折算壹日。
    事  實
一、丙○○受僱於育宏衛浴設備公司擔任司機工作，係從事駕駛
    業務之人，其於民國96年1月30日16時25分許，駕駛車牌號
    碼450.9─JK號自用小貨車，沿臺南市○區○○○路由東往
    西方向行駛，行經該路與永安街之交岔路口時，本應注意汽
    車行駛時，駕駛人應注意車前狀況，並隨時採取必要之安全
    措施，而依當時天候晴、日間自然光線、柏油路面乾燥、無
    缺陷、無障礙物、視距良好，又無不能注意之情事，竟疏未
    注意及此，適行駛在其右前方由丁○○所騎乘之車牌號碼
    VJP─173號輕型機車，貿然左偏行駛，丙○○見狀避煞不及
    ，二車因而發生碰撞，致丁○○人、車倒地後受有右脛骨開
    放性骨折、左尺骨骨折、左手脫套式傷、左腳拖套式傷、右
    鎖骨脫位、頭部外傷併硬腦膜下出血、第三、四肋骨骨折之
    重傷害。丙○○於肇事後，在未有偵查犯罪職務之機關或公
    務員發覺其為犯罪人前，即向處理本件交通事故，尚不知肇
    事者為何人之臺南市警察局第六分局交通事故處理小組員警
    供承其肇事犯罪，自首並接受裁判。
二、案經丁○○之配偶葉碧玉訴由臺南市警察局第六分局報請臺
    灣臺南地方法院檢察署檢察官偵查起訴。
    理  由
一、證據能力方面－
  (一)按被告以外之人（包括證人、鑑定人、告訴人、被害人及共
    同被告等）於審判外之陳述雖不符刑事訴訟法第159條之1至
    之4等4條之規定，而經當事人於審判程序同意作為證據，法
    院審酌該言詞陳述或書面陳述作成時之情況，認為適當者，
    亦得為證據，同法第159條之5第1項定有明文。立法意旨在
    於傳聞證據未經當事人之反對詰問予以核實，原則上先予排
    除。惟若當事人已放棄反對詰問權，於審判程序中表明同意
    該等傳聞證據可作為證據；或於言詞辯論終結前未聲明異議
    ，基於尊重當事人對傳聞證據之處分權，及證據資料愈豐富
    ，愈有助於真實發見之理念，且強化言詞辯論主義，使訴訟
    程序得以順暢進行，上開傳聞證據亦均具有證據能力。道路
    交通事故現場圖、道路交通事故現場調查報告表(一)、(二)、財
    團法人義大醫院96年2月14日診斷證明書及97年3月28日義醫
    字第09700426號函等證據，雖屬均被告以外之人於審判外之
    言詞或書面陳述，為傳聞證據，惟因被告及檢察官於本院97
    年9月30日審理時處理有關證據能力之意見時，均同意將上
    開證據作為本案證據（見本院卷第31頁至第32頁）。本院審
    酌上開證人之陳述均係本於自由意識所為之陳述，查無不當
    取供之情形，以及物證、書證等證據與上開證言相符，審酌
    其等作成時之情況，認為適當，依據上開規定得為證據，而
    有證據能力。
  (二)傳聞法則乃對於被告以外之人於審判外之言詞或書面陳述，
    亦即針對被告以外之人於審判外以言詞或書面所為之供述證
    據而為之規範。卷附道路交通事故現場蒐證照片22幀（見警
    卷第6頁至第16頁），係以科學、機械之方式，對於所拍攝
    內容所為忠實且正確之記錄，性質上並非供述證據，應無刑
    事訴訟法第159條第1項規定之適用，附此敘明。
二、被告辯解及本案爭點－
  (一)被告丙○○就其受僱於育宏衛浴設備有限公司，擔任司機一
    職，於前揭時、地，駕駛上開自用小貨車，與被害人丁○○
    所騎乘之上開機車在警卷第7頁所示之人行道上發生碰撞事
    故，因而致丁○○受有如事實欄記載之傷害等事實供認不諱
    （見本院卷第32頁），惟辯稱：係因被害人未遵行號誌，且
    未打方向燈直接左轉，其因避煞不及才發生碰撞，其並無未
    注意車前狀況之過失等語。
  (二)本院綜合公訴人之論據及被告之辯解，並經雙方在本院97年
    9月30日、97年12月9日審理期日所整理之爭點（見本院卷第
    32頁至第33頁、第46頁），認定被告、被害人丁○○確於事
    實欄所載時、地，分別駕車行經該處，及被害人丁○○受有
    如事實欄記載之重傷害等情，故本案爭點乃在被害人丁○○
    所受上開傷害是否源於被告未注意車前狀況所致，繼究明本
    件交通事故肇責是否歸於被告過失。
三、認定犯罪事實所憑之證據及理由－
  (一)本件交通事故發生前，被告駕駛車牌號碼4509-JK自用小貨
    車，被害人丁○○騎乘車牌號碼VJP-173號輕型機車，二人
    沿台南市○○○路東向西行駛，肇事地點為台南市○○○路
    與永安街之交岔路口，中華南路現場車道車道數劃分為同向
    機慢車優先道、外側快車道、內側快車道，而本件交通事故
    發生後，上開自小貨車係右前車角凹損，上開機車係腳踏板
    連接車身前飾板之左側凹破損、左手把彎凹損，且上開貨車
    之左後側煞車痕起點係在上開交岔路口內，往西南延伸18公
    尺，終點落在中華南路西側之內側快車道，又上開機車之刮
    地痕起點係於中華東路過了永安街之西側紅綠燈號誌位置，
    在中華南路西側之內側快車道往西北延伸8.1公尺，按機車
    係兩輪之交通工具，需騎乘者隨時維持平衡，一旦發生撞擊
    無法平衡即致倒地，故兩車之撞擊點必然在刮地痕之起點附
    近，顯見係上開自小貨車右前車角與上開機車之左前車身在
    中華南路過了永安街後之西側紅綠燈號誌下方之人行道上發
    生碰撞。另被害人丁○○所駕駛機車係右側倒地，但該車腳
    踏板連接車身前飾板之左側有凹破損痕跡，堪認原同向行駛
    之2車，被告所駕駛之小貨車右前車角與車身左偏之被害人
    丁○○所騎乘機車發生碰撞，有卷附道路交通事故調查報告
    表(一)、道路交通事故現場圖、現場照片及上開自用小貨車與
    機車車體外觀照片可憑（見警卷第23頁、第22頁、第6頁至
    第16頁）。
  (二)至於上開2車發生碰撞之原因，係因被告駕駛之自小貨車原
    沿臺南市○○○路由東往西方向行駛，至該路與永安街交岔
    路口時，因疏未注意車前狀況，與原同向在前左偏行駛之被
    害人所騎乘之機車發生碰撞，還是被害人在上開交岔路口，
    貿然左轉，被告見狀已避煞不及，2車才發生碰撞所致？
  (三)依據證人即被告於本件交通事故發生時所搭載之乘客甲○○
    於本院98年3月5日審理時證稱：「（問：我們當天發生車禍
    ，被害人的行向如何？）我當天坐在副駕駛座上，被害人是
    在我的右手邊。」、「（問：當時燈號為何？）我們的燈號
    是綠燈。」、「（問：是否一路都是綠燈？）是的。」、「
    （問：你何時看到阿伯在你們的車輛右側？）是在紅綠燈前
    。」、「（問：依你所繪撞到時是否是已經經過永安街口？
    ）是的，已經過了永安街口。」、「（問：撞到阿伯時是在
    何處？）是快過完路口的紅綠燈下撞到的。」、「（問：發
    生車禍事故之前，你看到阿伯時，他的位置為何？是在你的
    右邊的哪一個車道？）我只知道他在我的右前方，至於是否
    是否與我們是同一車道我沒有什麼印象。」、「（問：他在
    你的右前方多遠？）約我現在所坐的位置到前方書記官所坐
    的位置，約有二公尺多。」等語（見本院卷第64頁、第65頁
    、第66頁、第67頁），及被告於警詢時及本院97年6月6日審
    理時陳稱：「（問：事故前有無看到對方車輛？）事故前有
    看到對方車在我右前方距離5公尺左右。」、「（問：被害
    人當時是否行駛於你的右前方？）是的，所以我才看到他要
    左轉彎，我才進行閃避。」等語（見警卷第2頁、本院卷第1
    5頁），再參以前述2車之擦撞情形以觀，足認被告所駕駛之
    自小貨車與被害人所騎乘之機車，於發生本件交通事故前，
    均沿中華南路東向西行駛，被害人所騎乘之機車在被告所駕
    駛小貨車之右前方，在經過永安街口時，被害人所騎乘之機
    車有左偏行駛之情，被告見狀向右閃避不及，2車因而在中
    華南路過了永安街口之西側紅綠燈號誌下之人行道發生擦撞
    ，致被害人人、車倒地受傷。被告於本院98年3月5日、98年
    7 月23日審理時改辯稱被害人所騎乘之機車原行駛在其所駕
    駛小貨車右側後照鏡之位置（見本院卷第71頁、第90頁背面
    ），突然左轉，其閃避不及，才發生碰撞云云，洵屬無據，
    不足採信。
  (三)被告雖迭辯稱本件交通事故之發生係被害人騎乘機車左轉，
    未依規定進行二段式左轉，突然自機車道左轉進入其所行駛
    之車道，其無法閃避才發生碰撞云云，然2車發生碰撞之位
    置係在中華南路過了永安街口之西側紅綠燈號誌下之人行道
    上發生擦撞，業經被告陳稱在卷（見本院卷第31頁、第32頁
    ），並經證人甲○○證述在卷，已如前述，衡諸常情，若原
    騎乘機車沿中華南路東向西行駛之被害人，於至永安街口時
    欲左轉時遭被告所駕駛之小貨車碰撞，則2車碰撞之位置應
    會在該交岔路口內，豈有已過永安街，在中華南路西側紅綠
    燈號誌下之人行道上發生擦撞之理？因此，被害人應只有左
    偏行駛之情，而無左轉行駛之舉。
  (四)而被告所駕駛之小貨車，在本件肇事地點留下左後側剎車痕
    18公尺，且剎車痕之起點在交岔路口內，往西南延伸，高度
    2.2公尺，碰撞地點距離被告所駕駛小貨車停放位置7.7公尺
    ，有道路事故現場圖1份附卷可參（見警卷第22頁），足認
    被告所駕駛之小貨車看到被害人有左偏行為開始剎車至碰撞
    到被害人之機車，2者相距超過10.2公尺【（√18×18-2.2
    ×2.2）-7.7＝10.2，小數點第2位以下4捨5入】，以上開距
    離而言，被告若有注意車前狀況，並隨時採取必要之安全措
    施，豈有避煞不及之理？因此，被告辯稱就本件交通事故之
    發生，其無過失云云，自無理由，不足採信。
  (五)又本件交通事故經臺灣省臺南區車輛行車事故鑑定委員會鑑
    定之結果亦認為：本件交通事故之發生被告駕駛小貨車，未
    注意車前狀況，為肇事次因，有台灣省臺南區車行車輛事故
    鑑定委員會96年10月4日南鑑字第0965903095號函檢送之鑑
    定意見書1份附卷可參【見臺灣臺南地方法院檢察署96年度
    核交字第3215號卷宗（下稱系爭偵A卷）第2頁至第3頁】，
    而台灣省車輛行車事故覆議鑑定委員會96年11月19日府覆議
    字第0966203675號函（見系爭偵A卷第11頁）亦同此意見，
    足認被告就本件交通事故之發生，確有過失甚明。
  (六)按過失傷害罪規範之目的，在處罰行為人因個人之過失而致
    他人受有傷害之行為，祇以行為人之有過失為致傷害之一原
    因為已足，有司法院字第631號解釋意旨可供參照，被害人
    就本件交通事故之發生，為肇事主因，雖亦經台灣省臺南區
    車行車輛事故鑑定委員會96年10月4日南鑑字第0965903095
    號函檢送之鑑定意見書、台灣省車輛行車事故覆議鑑定委員
    會96年11月19日府覆議字第0966203675號函認定在案（見系
    爭偵A卷第2頁至第3頁、第11頁），然縱認被害人對於本件
    交通事故之發生，雖有過失，仍不能解免被告應負之過失責
    任，併此敘明。
  (七)被害人因本件交通事故受有如事實欄記載之重傷害，有財團
    法人義大醫院96年2月14日診斷證明書，及該醫院97年3月28
    日義醫字第09700426號函各1份附卷可佐（見警卷第17頁、
    系爭偵A卷第19頁），伊所受傷害與被告前開過失行為間，
    有相當之因果關係甚明。
  (八)綜上所述，本件事證已臻明確，被告業務過失重傷害犯行堪
    以認定，應予依法論科。
四、論罪科刑之理由─
  (一)核被告所為，係犯刑法第284條第2項後段之業務過失重傷害
    罪。又被告於肇事後於警方尚不知何人犯罪前，即主動向前
    往處理之員警坦承肇事，並接受裁判等情，有臺南市○○○
    道路交通事故肇事人自首情形紀錄表在卷可憑（見警卷第18
    頁），符合刑法第62條前段規定之自首要件，爰依法減輕其
    刑。
  (二)本院審酌被告駕駛車輛，本應謹慎小心，以維自身及參與道
    路交通者之安全，竟疏未注意車前狀況致肇事，使被害人受
    有前開之重傷害，實屬不該，且犯後未與被害人達成和解，
    惟念其並無其他刑事之犯罪紀錄，素行尚佳，有台灣高等法
    院被告前案紀錄表1份附卷可參，被害人對本件交通事故之
    發生，為肇事主因等一切情狀，量處如主文所示之刑，並諭
    知易科罰金之折算標準。
  (三)又被告犯罪之時間，係在96年4月24日之前，且所犯罪名又
    非中華民國九十六年罪犯減刑條例第3條所列不得減刑之範
    圍，應依同條例第2條第1項之規定，應減其宣告刑期2分之1
    ，並諭知易科罰金之折算標準。
五、適用之法律─
  (一)刑事訴訟法第299條第1項前段。
  (二)刑法第284條第2項後段、第41條第1項前段、第62條前段，
    刑法施行法第1條之1。
  (三)中華民國九十六年罪犯減刑條例第2條第1項第3款、第7條、
    第9條。
本案經檢察官乙○○到庭執行職務。
中    華    民    國    98    年    8     月    13    日
                        交通法庭  法  官  陳淑勤
以上正本證明與原本無異。
如不服本判決應於收受本判決後10日內向本院提出上訴書狀，並
應敘述具體理由。如未敘述上訴理由者，應於上訴期間屆滿後20
日內向本院補提理由書狀（均須按他造當事人之人數附繕本）「
切勿逕送上級法院」。
                                  書記官  謝國欽
中    華    民    國    98    年    8     月    14    日
附錄本案論罪科刑法條全文：
刑法第284條第2項：
從事業務之人，因業務上之過失傷害人者，處1年以下有期徒刑
、拘役或1千元以下罰金，致重傷者，處3年以下有期徒刑、拘役
或2千元以下罰金。
附記事項：告訴人或被害人對於判決如有不服，請具備理由逕向
檢察官聲請檢察官提起上訴，其上訴期間之計算，係以檢察官收
受判決正本日期為準。


司法院資訊處製作；財團法人民間司法改革基金會備份。
